臺灣臺南地方法院刑事判決
110年度交簡上字第161號
上  訴  人  蕭偉碩
即  被  告          

輔  佐  人  蕭肇文


上列上訴人因被告過失傷害案件，不服本院110年度交簡字第222
3號中華民國110年8月18日第一審刑事簡易判決（聲請簡易判決
處刑案號：110年度偵字第4359號），提起上訴，本院管轄之第
二審合議庭判決如下：
    主  文
上訴駁回。
      事  實
一、蕭偉碩於民國109年9月2日20時10分許，騎乘車牌號碼000-0
    000號普通重型機車，沿臺南市東區自由路1段由西往東方向
    行駛，行經臺南市東區自由路1段與仁和路口，本應注意動
    力機械行駛於道路時，應遵守號誌之指示，復依當時夜間有
    路燈照明，且路面無缺陷與障礙物、視距良好，並無不能注
    意之情事，竟疏未注意即貿然闖越紅燈，適有林孟勳駕駛車
    牌號碼0000-00號自用小客車，沿臺南市東區自由路1段由東
    往西方向直行行駛，並在上開路口左轉，兩車因而發生碰撞
    ，致林孟勳受有頸部（起訴書誤載為頭部）挫傷痠痛等傷害
    。嗣經警據報到場處理，而蕭偉碩在場表明己為肇事人，說
    明事發經過並自首接受調查。
二、案經林孟勳訴由臺南市政府警察局第一分局報請臺灣臺南地
    方檢察署檢察官偵查起訴。
    理  由
一、證據能力之判斷：
    本判決所引用被告以外之人於審判外之言詞或書面陳述，經
    當事人同意作為證據使用，本院審酌該等證據作成時情況，
    並無違法或不當取證，亦無顯不可信或證明力過低，而均認
    為適當，依刑事訴訟法第159條之5規定，具證據能力；另本
    判決引用之非供述證據，均依法定程序取得，經合法調查程
    序，與待證事實間復具相當關聯性，無不得為證據情形，依
    刑事訴訟法第158條之4反面解釋，均有證據能力。
二、犯罪事實之認定：
   上揭事實被告並不爭執，惟否認有何過失傷害犯行，辯稱：
    告訴人駕駛汽車，本件事故時並未引爆安全氣囊，其所受頸
    部挫傷痠痛等傷害，並非因被告撞擊造成。惟查：
  ㈠被告於案發時騎乘機車闖越紅燈，撞擊告訴人所駕之自小客
    車右前車頭，身體飛撞告訴人自小客車之前擋風玻璃，造成
    告訴人右前車頭保險桿破損，擋風玻璃龜裂等情，經證人即
    告訴人林孟勳到庭證述甚詳，復為被告所不爭執，並有現場
    照片在卷可稽（警卷第57-59頁），另有被告之證號查詢機
    車駕駛人資料、告訴人之證號查詢汽車駕駛人資料、道路交
    通事故現場圖、道路交通事故調查報告表㈠、㈡、朱讚騫外科
    診所診斷證明書1紙及現場照片28幀附卷可佐，此部分事實
    應可認定。
  ㈡按車輛面對圓形紅燈時表示禁止通行，不得超越停止線或進
    入路口；另汽車行駛時，駕駛人應注意兩車並行之間隔，並
    隨時採取必要之安全措施，道路交通標誌標線號誌設置規則
    第206條第5款第1目，道路交通安全規則第94條第3項分別定
    有明文。查被告考領有普通重型機車駕駛執照，騎乘機車上
    路，本應遵守上揭規定，確實履行上開行車注意義務，而依
    當時天候晴、夜間有照明、柏油路面乾燥無缺陷、無障礙物
    、視距良好等情，有前揭道路交通事故調查報告表㈠卷附可
    參，足認被告依當時客觀條件並無不能注意之情事，竟疏未
    注意行向為號誌紅燈，應於路口停止線停駛，不得進入路口
    之，返而逕行闖越，致撞擊對向綠燈左轉之告訴人汽車右前
    車頭。本件事故之發生，係被告騎機車闖越紅燈撞擊綠燈左
    轉之告訴人汽車右前車頭，告訴人雖有未注意車前狀況之疏
    失，惟從現場圖所載，現場並無留下機車煞車痕，且從被告
    於撞擊後，身體從機車上飛起，掉落在告訴人汽車擋風玻璃
    上，造成告訴人汽車前擋風玻璃裂痕，可以認定，被告於撞
    擊前並未緊急煞車，而係未減速直接撞上汽車。本院因此認
    被告為本件事故之肇事主因，告訴人綠燈左轉時未注意車前
    狀況，僅為肇事次因。臺南市車輛行車事故鑑定會南鑑0000
    000案鑑定意見書（偵卷第14頁），認為被告闖越紅燈及告
    訴未注意車前狀況，同為肇事原因，於肇事責任之判定上，
    尚有未妥，自難採憑。
  ㈢依前開事故現場之事證，告訴人之前擋風玻璃遭被告身體撞
    而有裂痕，足見當時告訴人汽車必承受一定之撞擊力，才足
    使擋風玻璃出現裂痕。告訴人因本件事故後，隔天有落頸的
    感覺，覺得不舒服，遂前往診所就醫，醫生依告訴人之陳述
    ，診斷為頸部挫傷痠痛，並開藥，告訴人遂吃了兩天的藥等
    情，業經告訴人林孟勳及就診醫生朱讚騫到庭證述明確。依
    卷附朱讚騫外科診所之診斷證明書，雖開立日期為110年1月
    25日，惟其上記載應診日期為109年9月3日，而本件事故發
    日期為109年9月2日20時10分許，亦即告訴人於事故發生翌
    日即前往就診，且告訴人亦陳明「我沒有一開始就要告，我
    是身體真的不舒服才去看醫生」(交簡上卷第78頁），足認
    告訴人之頸部挫傷痠痛確係本件車禍造成，自與被告之違規
    闖紅燈之過失駕駛行為間有因果關係。被告以告訴人汽車安
    全氣囊並未爆開，不可能受有頸部挫傷痠痛之傷害云云，並
    無任何事證可佐，純係個人臆測，且與前開卷內證據所呈不
    合，於法自難採憑。
  ㈣本件被告對於本案車禍事故之發生確有過失，且被告之過失
    駕駛行為與告訴人所受之傷害結果間，具有相當因果關係。
    被告過失傷害犯行，自可認定，應予依法論科。
三、論罪科刑：
  ㈠核被告所為，係犯刑法第284條前段之過失傷害罪。另被告肇
    事後向到場警員尚不知何人犯罪前主動坦承其為肇事人等情
    ，有臺南市政府警察局道路交通事故肇事人自首情形紀錄表
    1份在卷足憑（參見警卷第27頁），堪認符合自首之要件，
    依刑法第62條前段規定，減輕其刑。
  ㈡按關於刑之量定及緩刑之宣告，係實體法上賦予法院得為自
    由裁量之事項，倘其未有逾越法律所規定之範圍，或濫用其
    權限，即不得任意指摘為違法，以為上訴之理由。又刑罰之
    量定，固屬法院自由裁量之職權行使，但仍應審酌刑法第57
    條所列各款事由及一切情狀，為酌量輕重之標準，並非漫無
    限制。在同一犯罪事實與情節，如別無其他加重或減輕之原
    因，下級審量定之刑，亦無過重或失輕之不當情形，則上級
    審法院對下級審法院之職權行使，原則上應予尊重（最高法
    院72年台上字第6696號、75年台上字第7033號判例、85年度
    台上字第2446號、100年度台上字第6943號判決意旨參照）
    。原審以被告罪證明確，援引刑事訴訟法第449條第1項、第
    454條第2項，刑法第284條前段、第62條前段、第41條第1項
    前段，刑法施行法第1條之1第1項等規定，並斟酌被告被告
    疏未遵守道路交通安全規則規定，致使告訴人林孟勳因此受
    有頸部挫傷痠痛之傷害，被告顯有過失應予非難。並考量被
    告於本件事故之過失程度及情節、告訴人所受傷勢情形，兼
    衡被告之智識程度、家庭經濟狀況，及尚未與告訴人達成和
    解、賠償告訴人損害等一切情狀，量處拘役15日，並諭知易
    科罰金之折算標準。本件原審判決斟酌全案情節，量刑並無
    濫用自由裁量之權限或顯然出入之情事，亦無科罰與罪責不
    相當之瑕疵，依前揭說明，本院即應予尊重，尚難逕認原審
    之刑罰裁量有何失當之情事，且本院審酌前述各項因素綜合
    判斷，亦認原審判決並無不當。
四、駁回上訴之理由：
    被告上訴意旨略以：告訴人林孟勳所受頸部挫傷痠痛之傷害
    ，應非係本件車禍造成（見交簡上卷第51-52頁）。惟經本
    院審酌卷內相關卷證資料，認定告訴人林孟勳所受頸部挫傷
    痠痛之傷害係因本件車禍造成，詳如前揭理由二之㈢所述。
    上訴意旨所指內容，既無任何事證可佐，純係個人臆測，且
    與前開卷內證據所呈不合，於法自難採憑，為無理由，應予
    駁回。
據上論斷，應依刑事訴訟法第455條之1第1項、第3項、第364條
、第368條，判決如主文。
本案經檢察官徐書翰聲請以簡易判決處刑，檢察官陳于文到庭執
行職務。
中　　華　　民　　國　　110 　年　　12　　月　　24　　日
            刑事第三庭    審判長法　官　陳振謙
                                法  官  包梅真
                                法  官  蔡直青
以上正本證明與原本無異。
不得上訴。
                                書記官  黃憶筑
中　　華　　民　　國　　110 　年　　12　　月　　24　　日
附錄本案論罪科刑法條全文：
中華民國刑法第284條：
因過失傷害人者，處1年以下有期徒刑、拘役或10萬元以下罰金
；致重傷者，處3年以下有期徒刑、拘役或30萬元以下罰金。